【裁判字號】    98,聲判,22
【裁判日期】    990208
【裁判案由】    聲請交付審判
【裁判全文】
臺灣屏東地方法院刑事裁定              98年度聲判字第22號
聲  請  人  甲○○
代  理  人  周振宇律師
被      告  乙○○
上列聲請人因被告所犯偽造文書案件，不服臺灣高等法院高雄分
院檢察署檢察長駁回再議之處分（98年度上聲議字第1688號），
聲請交付審判，本院裁定如下：
    主  文
聲請駁回。
    理  由
一、聲請意旨詳如附件聲請交付審判聲請狀所載。
二、按告訴人不服上級法院檢察署檢察長或檢察總長認再議為無
    理由而駁回之處分者，得於接受處分書後10日內委任律師提
    出理由狀，向該管第一審法院聲請交付審判。法院認為交付
    審判之聲請不合法或無理由者，應駁回之，刑事訴訟法第25
    8 條之1 、第258 條之3 第2 項前段分別定有明文。
三、本件聲請人甲○○以被告乙○○（原名蔡偉智）涉犯刑法第
    216 條、第210 條之行使偽造私文書罪、刑法第214 條之使
    公務員登載不實罪，向臺灣屏東地方法院檢察署檢察官提出
    告訴，經該署檢察官以98年度偵字第4596號為不起訴處分後
    ，聲請人不服，聲請再議，經臺灣高等法院高雄分院檢察署
    檢察長認再議為無理由，並以98年度上聲議字第1688號駁回
    其再議之聲請等情，業經本院依職權調取前揭偵查卷證核閱
    無訛。本件聲請人雖以附件所載之聲請意旨指摘原不起訴處
    分及駁回再議之處分違誤。惟犯罪事實應依證據認定之，無
    證據不得認定其犯罪事實，刑事訴訟法第154 條定有明文。
    刑事訴訟法上所謂認定犯罪事實之證據，係指足以認定被告
    確有犯罪行為之積極證據而言，如未能發現相當證據或證據
    不足以證明，自不能以推測或擬制之方法，以為裁判基礎；
    而認定不利於被告之證據須依積極證據，苟積極證據不足為
    不利於被告事實之認定，即應為有利被告之認定，更不必有
    何有利之證據，最高法院29年上字第3105號、30年上字第81
    6 號、40年臺上字第86號判例意旨可資參照。又若證據資料
    在經驗科學上或論理法則上尚有對被告就為有利之存疑，而
    無從依其他客觀方法排除此項合理之可疑，即不得以此資料
    作為斷罪之基礎，且刑事訴訟制度受「倘有懷疑，則從被告
    之利益為解釋」、「被告應被推定為無罪」之原則所支配，
    故得為訴訟上之證明者，無論為直接或間接證據，須客觀上
    於一般人均不致有所懷疑而達於確信之程度者，始可據為有
    罪之認定，倘其證明尚未達於「確信」之程度，而有合理可
    疑存在時，即難據以為被告不利認定，換言之，在法律判斷
    上，即不能為被告有罪之認定。本件被告堅詞否認有何上開
    聲請人所指陳之犯行，而被告有無聲請人所述上開犯行，其
    爭議關鍵毋寧在於永鑫財號漁船（CT3-4955號）於民國89年
    9 月5 日辦理所有權移轉登記予被告時，有無經過告訴人之
    同意？經查：
（一）編號CT3-4955號漁船，係85年1 月2 日，由許志揚與證人
      孔堂盈（其後改名為孔堂志）簽訂買賣契約書，於同年間
      1 月18日向高雄港務局申請船舶所有權移轉登記；於85年
      6 月7 日，孔堂盈與告訴人簽署該艘船舶之買賣契約書，
      並辦理船舶所有權移轉登記，由孔堂盈將該船舶出賣予告
      訴人；於89年9 月5 日，告訴人與被告簽署上開船舶之買
      賣契約書，並辦理船舶所有權移轉登記之情，有買賣契約
      書、船舶所有權移轉登記申請書、船舶登記證書在卷可參
      （見偵字第4596號卷【以下稱偵卷】第38至39、42至44、
      47 至49 、53、66頁），是上開事實，應可認定。
（二）證人林怡如於偵查中證稱：甲○○與孔信淵攜帶印鑑證明
      及印鑑章一起至蔡孔素店內填寫買賣契約書、船舶登記申
      請書，因甲○○與孔信淵都稱不會寫，遂由伊幫其等填寫
      文件。當時蔡孔素清楚簽署這些文件向甲○○說明這是要
      將永鑫財號漁船過去至被告名下所用等語（見偵卷第220
      頁）；復證人邱義寬於偵查中亦證稱：告訴人請伊去當證
      人，伊知道蔡貴幅的太太（即蔡孔素）與告訴人都同意切
      結書之內容及結論，他們當時丟有討論過細節，不是一拿
      出來就直接簽名等語（見偵卷第220 頁），上開證人與被
      告毫無任何利害關係，衡無飾詞迴護被告之理；另參以告
      訴人於偵查中亦自承：伊於簽署切結書時，有叫邱義寬念
      給伊聽等語（見偵卷第225 頁）；再佐以該切結書（見偵
      卷第202 頁）四載明：今甲○○將永鑫財號漁船販賣應得
      金額一半權利金1,894,900 元向蔡貴福購買仁福號漁船。
      益徵前開證人所述應堪採信。從而，告訴人實已明確知悉
      上開船舶買賣、移轉登記事實，並瞭解相關權利義務之內
      容，是聲請意旨稱：被告未經伊之同意，移轉船舶所有權
      ，顯與事實未符，委無足採。
（三）再者，告訴人於偵查中自承其於91年、92年間均有駕駛永
      鑫財號出港（見偵卷第186 頁），竟不知船舶所有權人已
      更名為被告；另按船舶經特別檢查後，於每屆滿一年之前
      後3 個月內，應向船舶所在地之航政主管機關申請施行定
      期檢查，船舶法第27條定有明文，苟被告未經告訴人同意
      即將船舶所有權移轉予自己為真，在因船舶價值不斐，故
      船舶買賣、登記、船員管理均有一定法律規範、行政流程
      需遵行之下，縱告訴人因未嫻熟相關船務作業，而委由他
      人辦理時，在船舶所有權業已變更之重大事項，理應有跡
      可尋，或經他人告知該等情事，豈有推稱不知情之理，此
      實與常情相悖。
四、綜上所述，本院認原不起訴處分書及聲請再議處分書均已詳
    予調查偵查卷內所存證據，並敘明所憑證據及判斷理由，認
    既無積極證據證明被告涉有聲請人所指訴之行使偽造私文書
    罪嫌；且原處分所載證據取捨及事實認定之理由，亦無違背
    經驗法則或論理法則之情事。是原檢察官及臺灣高等法院高
    雄分院檢察署檢察長以被告犯罪嫌疑不足，分別予以不起訴
    處分及駁回再議之聲請，於法並無不合。是本件聲請人仍執
    首揭陳詞，向本院聲請交付審判為無理由，應予駁回。
五、據上論斷，應依刑事訴訟法第258 條之3 第2 項前段，裁定
    如主文。
中    華    民    國    99    年    2     月    8     日
                  刑事第一庭    審判長法  官  潘正屏
                                      法  官  涂裕洪
                                      法  官  羅森德
以上正本證明與原本無異。
不得抗告。
中    華    民    國    99    年    2     月    8     日
                                書記官  盧姝伶

司法院資訊處製作；財團法人民間司法改革基金會備份。
